臺灣南投地方法院民事裁定
111年度聲字第9號
聲  請  人  克明宮  
法定代理人  楊非武  
代  理  人  盧江陽律師                      
相  對  人  祭祀業新文社


上列聲請人聲請選任特別代理人事件，本院裁定如下：
    主  文
聲請駁回。
    理  由
一、按無訴訟能力人有為訴訟之必要，而無法定代理人，或法定
    代理人不能行代理權者，其親屬或利害關係人，得聲請受訴
    法院之審判長，選任特別代理人，民事訴訟法第51條第2 項
    定有明文。此項聲請選任特別代理人，在訴訟繫屬前或繫屬
    後均得為之。再按民事訴訟法第40條第3項固規定非法人之
    團體，設有代表人或管理人者，有當事人能力，惟並非泛指
    設有代表人或管理人之任何團體，均有當事人能力。非法人
    之團體設有代表人或管理人者，必須有一定之名稱及事務所
    或營業所，並有一定之目的及獨立之財產者，始足當之（最
    高法院64年度台上字第2461號號判決意旨參照）。故非法人
    團體之成立，應具備下列要件：㈠必須團體為多數人所組成
    。㈡必須團體有一定之組織及名稱。㈢必須團體有一定之目的
    。㈣必須團體有一定之事務所或營業所為其活動中心。㈤必須
    團體有獨立之財產，並與其構成員之財產截然有別。㈥必須
    團體設有代表人或管理人對外代表團體。㈦對外為法律行為
    ，必須以團體名義為之（最高法院71年臺上字178號判決參
    照）。
二、聲請意旨略以：聲請人與相對人間確認同一權利主體事件，
    經本院以111年度訴字第89號確認同一權利主體事件受理中
    ，相對人原管理者為訴外人林月汀、魏林科，林月汀已於日
    據時期昭和6年12月29日死亡，魏林科於大正6年11月20日死
    亡；而相對人係以供奉關聖帝君為主祀，經地方士紳組合祭
    拜，無設立相關資料，爰依民事訴訟法第51條第2項規定，
    聲請選任特別代理人許麗琴或其他指派之人等語。　　
三、經查：
　⒈聲請人於本院起訴主張相對人為非法人團體，有當事人能力
    ，而提起訴訟，聲明確認相對人與聲請人為同一權利主體乙
    節，業經本院調取本院111年度訴字第89號確認同一權利主
    體事件核閱無訛。堪認聲請人係以相對人為非法人團體，而
    無法定代理人即管理人或代表人為由，聲請本院選任特別代
    理人。
　⒉惟聲請人雖執坐落南投縣○○鎮○○段000○000地號土地之土地登
    記謄本、南投文獻叢籍㈨資料，欲主張本件有選任特別代理
    人之必要（見本院卷第9頁、第7頁、第41頁至第43頁）。然
    依前開土地登記謄本資料，至多僅能認定前開土地係登記於
    相對人名下之事實，對於相對人屬非法人團體即具備多數人
    所組成、具有獨立之財產、設有事務所或營業所等等要件，
    均屬未能認定。又本院職權向南投縣政府調取相對人設立登
    記資料，經南投縣政府函覆相對人並無設立登記情形，有南
    投縣政府民國111年3月3日府民宗字第1110051784號函附於
    本院111年度訴字第89號事件卷宗可參（見該卷宗第131頁）
    ；本院基此命聲請人補正相對人之設立登記資料，經聲請人
    於111年4月22日以書狀陳明：相對人並無設立登記資料等語
    ，亦有民事陳報㈡狀可佐（見本院卷第37頁）。再觀之聲請
    人舉證之南投文獻叢籍㈨內容，亦僅有關於聲請人之記載，
    就相對人如何設立、有無獨立財產等等事項，則均無記載。
    是依聲請人前開舉證資料，實無從認定相對人係屬特定人組
    成，並設有管理人或代表人，而具有獨立財產之非法人團體
    。依前開說明，自難認相對人具有當事人能力，而有選任特
    別代理人之必要。
　⒊是以，聲請人並未提出相對人之設立資料及相關證明，以供
    本院認定相對人為非法人團體而具有當事人能力，其所舉證
    之相關資料，亦不足以認定相對人具有當事人能力。是聲請
    人自不得逕以相對人為當事人，主張相對人為無訴訟能力之
    非法人團體，聲請對相對人選任特別代理人。故聲請人主張
    依民事訴訟法第51條第2項規定，聲請為相對人選任特別代
    理人乙節，即屬無據，應予駁回。
四、爰裁定如主文。
中　　華　　民　　國　　111 　年　　5 　　月　　19　　日
                        民事第二庭法　官　劉玉媛
以上正本係照原本作成。
如對本裁定抗告，應於收受裁定正本送達後10日內向本院提出抗
告狀，並繳納抗告裁判費新臺幣1,000 元。
中　　華　　民　　國　　111 　年　　5 　　月　　19　　日
                                  書記官  陳品潔